【裁判字號】    89,訴,479
【裁判日期】    890523
【裁判案由】    槍砲彈藥刀械管制條例
【裁判全文】
臺灣臺南地方法院刑事判決                          八十九年度訴字第四七九號
    公  訴  人  臺灣台南地方法院檢察署檢察官
    被      告  甲○○
右列被告因違反槍砲彈藥刀械管制條例案件，經檢察官提起公訴（八十八年度偵字第
一四六０二號），本院判決如左：
    主    文
甲○○未經許可無故持有制式雙管霰彈獵槍，處有期徒刑壹年貳月，併科罰金新台幣
貳拾萬元，罰金如易服勞役，以罰金總額與陸個月之日數比例計算。緩刑肆年。
扣案制式雙管霰彈獵槍壹枝（槍枝管制編號0000000000號）沒收。
    事    實
一、甲○○於民國八十八年十一月二十七日，在台南縣龍崎鄉中坑村某鳳梨園內，未
    經許可無故持有具有殺傷力之制式雙管霰彈獵槍壹枝（槍枝管制編號00000
    00000號）。嗣於同日下午八時三十分許，在上開處所為警當場查獲，並扣
    得該制式雙管霰彈獵槍壹枝及具有殺傷力可供該制式雙管霰彈獵槍使用之霰彈肆
    顆。
二、案經台南縣警察局歸仁分局報請台灣台南地方法院檢察署檢察官偵查起訴。
    理    由
一、右揭犯罪事實，業據被告甲○○坦承不諱，且有制式雙管霰彈獵槍壹枝（槍枝管
    制編號0000000000號）及霰彈肆顆扣案可資佐證。又該枝制式雙管霰
    彈獵槍及霰彈肆顆，經送內政部警政署刑事警察局鑑驗結果，認均具殺傷力，而
    該槍枝為「制式」雙管霰彈獵槍，有該局八十八年十二月十日刑鑑字第一二八七
    二一號鑑驗通知書壹紙在卷可稽。是被告自白，核與事實相符，本件事證明確，
    被告犯行，洵堪認定。
二、核被告所為，係犯槍砲彈藥刀械管制條例第八條第四項、第十二條第四項之未經
    許可無故持有制式獵槍及未經許可無故持有具有殺傷力之子彈二罪。另查本案被
    告持有之雙管霰彈獵槍，為「制式」雙管霰彈長槍，業據內政部警政署刑事警察
    局以八十八年十二月十日刑鑑字第一二八七二一號函敘甚明，公訴人誤以為被告
    係犯槍砲彈藥刀械管制條例第十一條第四項之罪，尚有未洽，起訴法條，應予變
    更，併此敘明。被告於同一時地，一行為而觸犯上開未經許可無故持有制式雙管
    霰彈獵槍及未經許可無故持有具有殺傷力之子彈二罪名，為想像競合犯，應依法
    從情節較重之無故持有制式雙管霰彈獵槍罪處斷。爰審酌被告犯罪之動機、目的
    、手段、所生危害及犯罪後坦承犯行態度良好等一切情狀，量處如主文所示之刑
    ，並諭知易服勞役之折算標準，以資懲儆。又被告前未曾受有期徒刑以上刑之宣
    告，有台灣台南地方法院檢察署刑案資料查註紀錄表及台灣高等法院被告全國前
    案紀錄表在卷可按，其因一時失慮，偶罹刑典，事後已坦承犯行，深具悔意，且
    年歲已高，經此偵審教訓及刑之宣告後，應知警惕而無再犯之虞，本院因認所宣
    告之刑以暫不執行為當，併予宣告緩刑，用啟自新。扣案制式雙管霰彈獵槍壹枝
    （槍枝管制編號0000000000號）為違禁物，應依法諭知沒收。另扣案
    霰彈肆顆，雖係違禁物，但於鑑驗時均經鑑定機關試射擊發（見前開鑑驗通知書
    ），其擊發後所遺留之彈殼已不具殺傷力，已非屬違禁物，不另宣告沒收，併此
    敘明。
三、按槍砲彈藥刀械管制條例第十九條第一項規定：「犯第七條、第八條、第十條、
    第十一條、第十二條第一項至第三項、第十三條第一項至第三項之罪，經判處有
    期徒刑者，應於刑之執行完畢或赦免後，令入勞動場所，強制工作，其期間為三
    年」，惟此項規定不問對行為人有無預防矯治其社會危險性之必要，一律宣付強
    制工作三年，限制其中不具社會危險性之受處分人之身體、自由部分，其所採措
    施與所欲達成預防矯治之目的及所需程度，不合憲法第二十三條所定之比例原則
    。犯上開條例第十九條所定之罪，不問對行為人有無預防矯治其社會危險性之必
    要，一律宣付強制工作三年之部分，自八十七年十二月十八日司法院大法官會議
    著有第四七一號解釋公布之日起不予適用，而犯該條例第十九條第一項所列舉之
    罪，依個案情節符合比例原則部分，固應適用該條例宣告保安處分；至不合部分
    而應宣告保安處分者，則仍由法院斟酌刑法第九十條第一項規定之要件依職權為
    之，司法院大法官會議著有第四七一號解釋可資參照。經查本件被告持有上開槍
    枝，未曾持槍傷害他人，倘對其為刑之宣告，尚非不能達教化之效，應已足以矯
    治被告對社會之危險性；依其所為之前揭行為之嚴重性程度，及被告所表現之危
    險性、對其未來行為之期待性等情節，若直接適用該條例第十九條所定，尚與憲
    法第二十三條所定之比例原則不符，是本院認被告尚無強制工作之必要，爰不另
    為強制工作之諭知，併此敘明。
四、據上論斷，應依刑事訴訟法第二百九十九條第一項前段、第三百條，槍砲彈藥刀
    械管制條例第八條第四項、第十二條第四項，刑法第十一條前段、第三十八條第
    一項第一款、第四十二條第三項、第七十四條第一款，罰金罰鍰提高標準條例第
    二條，判決如主文。
中      華      民      國    八  十  九    年    五    月  二  十  三  日
                                    臺灣臺南地方法院刑事第一庭
            法  官  王  獻  楠
右正本證明與原本無異。
如不服本判決，應於判決送達後十日內，向本院提出上訴狀。
                                        書記官  陳  玉  果
中      華      民      國    八  十  九    年    五    月  二  十  三  日
附錄本案論罪科刑法條全文。
槍砲彈藥刀械管制條例第八條第四項：
  未經許可，持有、寄藏或意圖販賣而陳列第一項所列槍枝者，處一年以上七年以下
  有期徒刑，併科新臺幣七百萬元以下罰金。
槍砲彈藥刀械管制條例第十二條第四項：
  經許可，持有、寄藏或意圖販賣而陳列子彈者，處五年以下有期徒刑，併科新臺幣
  三百萬元以下罰金。


司法院資訊處製作；財團法人民間司法改革基金會備份。
